【裁判字號】    89,易,34
【裁判日期】    890201
【裁判案由】    傷害
【裁判全文】
臺灣嘉義地方法院刑事判決                            八十九年度易字第三四號
    公訴人  臺灣嘉義地方法院檢察署檢察官
    被  告  丁○○
            乙○○
            甲○○
            丙○○
右列被告等因傷害案件，經檢察官提起公訴（八十八年度偵字第七八七四號），本院
判決如左：
    主  文
丁○○、乙○○共同傷害人之身體，各處拘役拾日，如易科罰金，均以佰元折算
壹日。
丙○○傷害人之身體，處拘役肆拾日，如易科罰金，以佰元折算壹日。
甲○○無罪。
    事  實
一、閻慰慈於民國八十八年十月十七日上午九時許，在嘉義市○○路一０一巷一號前
    轉角處，因閻慰慈認丙○○停放機車之位置，防礙其夫乙○○卸貨，而與丙○○
    發生口角，竟基於傷害之犯意，以徒手掌摑丙○○；丙○○則以手強拉閻慰慈頭
    髮，並以甩安全帽之方式攻擊閻慰慈；此時，乙○○見狀亦基於共同傷害之犯意
    聯絡，上前以徒手拉扯丙○○，致丙○○受有雙上肢及下唇多處瘀傷之傷害；閻
    慰慈則受有頭部挫傷、右手腕挫傷等傷害。
二、案經閻慰慈及丙○○訴由嘉義市警察局第二分局報請臺灣嘉義地方法院檢察署檢
    察官偵查起訴。
    理  由
一、訊據被告丁○○、乙○○、丙○○等人，固坦承被告丁○○於上開時地因機車停
    放問題與被告丙○○發生口角等情不諱，惟均否認有何傷害犯行，被告丁○○辯
    稱：因被告丙○○將機車停放在其攤位前面，防礙其夫即被告乙○○卸貨，乃要
    求被告丙○○移動機車，但未獲置理，乃上前移動車輛，豈料，遭被告丙○○以
    安全帽攻擊並遭其強拉頭髮，過程中，伊並未傷害被告丙○○云云；被告乙○○
    則辯稱：當時因被告丙○○機車擋住出入，致無法卸貨，其妻丁○○遭被告丙○○抓住頭髮不放，乃立即上前拉開丙○○，並未故意傷害被告丙○○云云；被告
    丙○○則辯稱：當時並無卸貨之情形，被告丁○○叫我移動車子，我回以馬路是
    大家的，即遭被告丁○○、乙○○等毆打云云，然查：
    (一)被告閻慰慈於八十八年十月十七日至陽明醫院驗傷，其身體受有「頭部挫傷、
      右手腕挫傷」等傷害；而被告丙○○則於同日至天主教聖馬爾定醫院就醫，其
      身體則受有「雙上肢及下唇多處瘀傷」之傷害，分別有各該院診斷證明書一紙
      在卷可憑。
    (二)被告閻慰慈指稱：「當天是大禮拜，她（指被告丙○○）把車子停在我攤前影
      響出入，他在隔壁買水果，我告訴她請她移開，她反問：馬路是你們家的？且
      罵我不要臉，我欲移動她車子，她抓我頭髮不放，先生、兒子見狀，欲拉開她
      的手，：：。」等語（見本院八十九年一月十八日審判筆錄），核與被告乙○○、甲○○於本院隔離訊問後所述情節相符，復有頭髮一把扣案可佐，堪認被
      告丙○○確有強拉被告閻慰慈頭髮之行為無訛。再徵諸被告閻慰慈上開所受傷
      勢，與其所指訴被告丙○○係以甩安全帽之方式攻擊伊，伊則以右手腕抵擋乙
      節，亦相吻合，足認被告丙○○確有傷害被告閻慰慈之犯行甚明。
    (三)次查，被告丙○○指稱：「當天並無進貨，那天是重陽節，且無客人來看衣服
      ，我在隔壁攤買水果，她（被告閻慰慈）不停的罵，她先生（被告乙○○）罵
      三字經，且叫我移動車子，我告訴他馬路是消費者可停放的，我告訴他其妻霸
      道，閻女士打我右臉，不清楚她以何手打我，她先生抓我二隻手，：。」等語
      （見本院八十九年一月十八日審判筆錄），核與其臉部（下唇）受有瘀傷及雙
      上肢受有瘀傷之情形悉相符合，足認被告閻慰慈、乙○○二人亦確有傷害被告
      丙○○之行為，允無疑義。
    綜上所述，被告丁○○、乙○○、丙○○三人前開所辯，無非事後避重就輕之詞
    ，不足採信，本件事證明確，被告丁○○、乙○○、丙○○等傷害犯行，均堪認
    定。
二、核被告丁○○、乙○○、丙○○所為，均係犯刑法第二百七十七條第一項傷害罪
    ，被告丁○○與乙○○二人間，有犯意聯絡及行為分擔，均為共同正犯，爰審酌
    被告丁○○、乙○○、丙○○等，僅因暫停機車而生爭執，即萌生傷害之犯意，
    及其等犯罪之動機、目的、手段，及其等犯罪時所受之刺激，又所受之傷害僅為
    挫傷、瘀傷，非屬嚴重，及其等犯罪後態度等一切情狀，分別量處如主文所示之
    刑，並諭知易科罰金之折算標準，以示懲儆。
三、公訴意旨另以：被告甲○○於八十八年十月十七日上午九時許，在嘉義市○○路
    一０一巷一號前轉角處，因見其母即被告閻慰慈與被告丙○○發生爭執，且遭被
    告丙○○抓住頭髮不放，即萌生與被告丁○○、乙○○共同傷害之犯意聯絡，以
    徒手毆打丙○○，致丙○○受有雙上肢及下唇多處瘀傷之傷害。因認被告甲○○
    共同涉犯刑法第二百七十七條第一項傷害罪嫌云云。惟查：
    (一)按犯罪事實應依證據認定之，無證據不得推定其犯罪事實，又不能證明被告犯
      罪者，應為無罪判決之諭知，刑事訴訟法第一百五十四條、第三百零一條第一
      項前段定有明文。所謂犯罪事實之證據，係指足以認定被告確有犯罪行為之積
      極證據而言，該項證據且須適合被告犯罪事實之認定，始得採為斷罪資料，有
      最高法院二十九年上字第三一○五號、五十三年台上字第二七五○號判例足資
      參照，次按事實之認定，應憑證據，如未能發現相當證據，或證據不足以證明
      ，自不能以推測或擬制之方法，為裁判基礎；告訴人之告訴，係以使被告受刑
      事追訴為目的，是其陳述是否與事實相符，仍應調查其他證據以資審認。（最
      高法院四十年台上字第八十六號、五十二年台上字第一三○○號判例參照）。
    (二)本件公訴人認被告甲○○共同涉犯上開傷害罪嫌，無非係以告訴人即被告丙○○所為指訴及診斷證明書一紙，為其論據，然訊據被告甲○○固坦承於上揭時
      地，見其母閻慰慈與被告丙○○發生爭執，並遭被告丙○○強拉頭髮等情不諱
      ，惟矢口否認有何傷害犯行，辯稱：伊從屋內出來即看見被告閻慰慈、丙○○
      二人發生爭執，乃上前分開其二人，當時伊僅從後抱住其母閻慰慈之屁股，並
      往後拉而已，無任何傷害丙○○之犯行等語，經查：告訴人即被告丙○○於警
      訊時陳稱：「閻慰慈與其先生及小兒子共三人，在水果攤位前，閻慰慈就出手
      打左臉頰，其閻姓女子小兒子便衝過來，往我頭部、背部，用拳頭搥打，他先
      生就捉住我的雙手，壓住我的頭、用腳踢我的大腿，：。」等語（見警卷第二
      頁第二至四行），復於本院審理時陳稱：「當天並無進貨，那天是重陽節，且
      無客人來看衣服，我在隔壁攤買水果，她（被告閻慰慈）不停的罵，她先生（
      被告乙○○）罵三字經，且叫我移動車子，我告訴他馬路是消費者可停放的，
      我告訴其妻霸道，閻女士打我右臉，不清楚她以何手打我，她先生抓我二隻手
      ，甲○○毆打我背、敲我頭，：。」等語（見本院八十九年一月十八日審判筆
      錄），然查告訴人丙○○之頭部、背部並未受有何任傷害，此觀上開診斷證明
      書可明，而被告甲○○為十八歲之男子，年輕力強，若果告訴人丙○○之背部
      、頭部有遭被告甲○○以拳頭毆傷，豈會未留有任何傷痕之理？況告訴人丙○○又指稱伊遭被告乙○○壓住頭部云云，則告訴人又如何能清楚指陳被告甲○○槌打其背部之傷害行為？
    綜上各情觀之，被告甲○○被訴共同傷害犯行，應屬不能證明，此外復查無其他
    積極證據足資證明被告甲○○有何傷害犯行，揆諸首開說明，不能證明被告甲○○犯罪，自應為無罪之諭知。
據上論斷，應依刑事訴訟法第二百九十九條第一項前段、第三百零一條第一項，刑法
第二十八條、第二百七十七條第一項、第四十一條，罰金罰鍰提高標準條例第一條前
段、第二條，判決如主文。
本案經檢察官林世芬到庭執行職務
中      華      民      國    八十九    年      二      月      一      日
                                      臺灣嘉義地方法院刑事第三庭
                                          法  官  彭  政  章
右正本證明與原本無異。
如不服本判決，應於判決送達後十日內向本院提出上訴狀( 應附繕本 )。
中      華      民      國    八十九    年      二      月      一      日
                                          書記官  洪  麗  惠
附錄本判決論罪之法條：
刑法第二百七十七條第一項：傷害人之身體或健康者，處三年以下有期徒刑、拘役或
一千元以下罰金。


司法院資訊處製作；財團法人民間司法改革基金會備份。
